臺灣苗栗地方法院刑事判決　　　　　　　 96年度訴字第597號
公　訴　人　臺灣苗栗地方法院檢察署檢察官
被　　　告　甲○○
選任辯護人　黃英傑律師
上列被告因強盜案件，經檢察官提起公訴（96年度偵字第4057號
），本院判決如下：
    主    文
甲○○意圖為自己不法之所有，以強暴、脅迫至使不能抗拒，而
取他人之物，處有期徒刑貳年陸月。扣案之麵粉袋壹只及安全帽
壹頂均沒收。
    犯罪事實
一、甲○○意圖為自己不法所有，於民國96年8 月24日13時許，
    身穿牛仔褲、橫條紋相間長袖上衣，頭戴安全帽藉以掩飾真
    實身分，手持麵粉袋ㄧ只，在苗栗縣苑裡鎮○○里○○ 鄰 ○
    ○街3 號住處2 樓樓梯口，等待乙○○上班，約於半小時後
    ，看到乙○○從住處出來，即奔到一樓電梯口，電梯門打開
    後，就用麵粉袋套住乙○○的頭，將電梯按到地下一樓，在
    電梯內，掐住乙○○脖子壓在電梯地板上，警告不能報警，
    報警的話要殺死她，以此強暴方式，使乙○○不能抗拒，將
    手提皮包1 只（內有化妝盒1 盒、女用胸罩2 件、女用牛仔
    裙1 件、機車行照1 張、手機2 支、皮夾1 只、彰化銀行提
    款卡1 張、存摺1 本、印章1 枚、身分證1 張、健保卡1 張
    、郵局提款卡1 張、鑰匙1 串、新台幣313 元）給予甲○○
    ，電梯到地下1 樓時，即將乙○○推出電梯外，自己搭乘電
    梯到1 樓後，飛奔到隔棟大樓即苗栗縣苑裡鎮○○里○○ 鄰
    ○○街5 之1 號6 樓住處，將安全帽丟棄於大樓後方廢墟，
    皮包內物品分別藏放在浴室天花板及房間壁櫥暗箱內，嗣於
    同日16時57分許，經乙○○報警而為警循線查獲，並扣得麵
    粉袋1 只、安全帽1 頂、牛仔褲1 件、橫條紋相間長袖上衣
    1 件及乙○○上開被強取之物品（已發還），始悉上情。
二、案經乙○○告訴苗栗縣警察局通霄分局報告臺灣苗栗地方法
    院檢察署檢察官偵查起訴。
    理    由
一、認定犯罪事實所憑之證據及理由：
（一）證據能力：
　    偵訊筆錄部分（刑事訴訟法第159 條之1 第2 項）：
   1、按我刑事訴訟法為保障被告受公平審判及發現實體真實，
      於92年2 月6 日修正及增定公布施行之前及之後，對於人
      證之調查均採言詞及直接審理方式，並規定被告有與證人
      對質及詰問證人之權利，其中被告之對質詰問權，係屬憲
      法第8 條第1 項規定「非由法院依法定程序不得審問處罰
      」之正當法律程序所保障之基本人權及第16條所保障之基
      本訴訟權，不容任意剝奪，以確保被告之人權並求兼顧實
      體真實之發現（司法院大法官會議釋字第582 號解釋、最
      高法院94年度台上字第3728號判決意旨參照）。
   2、又92年2 月6 日修正公布之刑事訴訟法第159 條之1 第 2
      項規定：「被告以外之人於偵查中向檢察官所為之陳述，
      除顯有不可信之情況者外，得為證據。」依其文義之形式
      解釋，似為被告以外之人於偵查中向檢察官所為之陳述，
      非顯不可信者，得為證據；然92年2 月6 日修正公布之刑
      事訴訟法，為保障被告之反對詰問權，已採納英美之傳聞
      法則，而被告以外之人於偵查中向檢察官所為之陳述，其
      本質屬傳聞證據，依傳聞法則，原無證據能力，係因立法
      者以刑事訴訟法規定檢察官代表國家偵查犯罪、實施公訴
      ，依法有訊問被告、證人、鑑定人之權，且實務運作時，
      偵查中檢察官向被告以外之人所取得之陳述，原則上均能
      遵守法律規定，不致違法取供，其可信性極高，為兼顧理
      論與實務為由，而例外設定其具備非顯不可信之要件時，
      得為證據。故此法條對被告以外之人於偵查中向檢察官所
      為之陳述所設非顯不可信之要件，應解為屬於證據能力之
      規定，而非陳述內容證明力之問題，至於被告以外之人於
      偵查中向檢察官所為陳述是否具備非顯不可信之要件而具
      有證據能力，「法院應就該被告以外之人於審判中及在檢
      察官面前所為陳述之外部附隨之環境或條件，比較判斷之
      。」（最高法院94年度台上字第1776號判決意旨參照）。
   3、是本件證人乙○○於偵訊中所為證述，業經本院賦予被告
      就其證述表達意見之機會（見本院卷96年10月16日審判筆
      錄第3 ～11頁），又經本院比較檢驗公訴檢察官詢問證人
      時並無誘導或施壓等詢問之外部客觀環境，並就其等陳述
      時點乃發覺該等同案被告犯罪時即予訊問，其知覺事實之
      經過當無錯誤之危險，亦無其他干擾因素不當介入等附隨
      條件判斷，是本件證人乙○○於偵訊中所為證言具有證據
      能力，得為本案判斷基礎。
（二）前開犯罪事實，業據被告甲○○於本院審理時坦認不諱（
      見本院卷96年10月16日審判筆錄第5 頁），核與：
   1、被告甲○○之供述：證明被告於上開時地，頭戴安全帽持
      麵粉袋套住乙○○，並取走其皮包之事實（見96年度偵字
      第4057號偵查卷第44～46頁、59～60頁）。
   2、證人乙○○之供述：證明上開犯罪事實全部（見96年度偵
      字第4057偵查卷第58～59頁）。
   3、扣案麵粉袋1 只、安全帽1 頂、牛仔褲1 件、橫條紋相間
      長袖上衣1 件，證明被告以上揭工具掩飾真實身分，施強
      盜之事實。
   4、採證照片28張：證明被告犯強盜罪之現場情形（見96年偵
      字第4057號偵查卷第30～39頁）。
   5、贓物認領保管單1 紙：證明證人即告訴人乙○○遭強劫物
      品而取回之事實（見96年度偵字第4057號偵查卷第23頁）
      等證據相符且在卷可佐，是被告之自白與事實相符。本案
      事證明確，被告犯行洵堪認定。
二、論罪科刑之理由：
（一）按刑法上強盜罪之所謂「不能抗拒」，乃無力抗拒之意，
      無論被害人主觀上因自由意志遭壓抑而難以抗拒，或客觀
      上抗拒不了均屬之（最高法院93年度台上字第1166號判決
      意旨參照），故被告行為時，其以麵粉袋套住被害人之頭
      並強制勒住被害人脖子之手段顯足以抑制被害人之自由意
      識，使達於不能抗拒之程度（最高法院80年度台上字第21
      83號判決意旨參照），而達其強取財物之目的。核被告所
      為，係犯刑法第328 條第1 項之強盜罪。
（二）量刑理由之說明：
      爰審酌被告正值青年，不思循正當途徑解決私人糾紛，竟
      僅因欲教訓被害人並謀取財物，而計畫以被害女子為下手
      之對象，以強暴脅迫他人之不法手段強盜取財，顯生損害
      於被害人之財產權且嚴重危害其人身安全，惟審酌被害人
      所受財產損害尚屬輕微，且被告亦與被害人達成和解，並
      於審理期間坦承犯行，尚能懸崖勒馬、知所悔悟，復參酌
      被告年輕識淺，並無重大前科紀錄，有臺灣高等法院被告
      前案紀錄表1 份在卷可參，公訴人亦請求對被告酌量減輕
      其刑之意見，本院認被告犯罪之情狀在客觀上足以引起一
      般同情，即予宣告法定最低刑度5 年，猶有情輕法重之感
      ，而有違一般社會大眾法感情之處，且被告經此教訓當已
      知所警惕，爰依刑法第59條規定，酌量減輕其刑（新法第
      59 條 之規定，為法院就刑之酌減認定標準見解之明文化
      ，非屬法律之變更，故應依裁判時法為之，有最高法院95
      年5 月23日刑事庭第八次會議決議意旨可資參照），併參
      酌其素行、生活狀況、品行、智識程度等一切情狀，爰量
      處如主文所示之刑。
（三）沒收部分：
      扣案之麵粉袋1 只、安全帽1 頂，係被告所有供犯罪所用
      之物，係被告所有供犯罪所用之物，此迭據被告於警、偵
      訊及審理中供述無訛，自應依法宣告沒收。至扣案之牛仔
      褲1 件、橫條紋相間長袖上衣1 件，固亦為被告所有之物
      ，然被告即便未犯本案，猶不免有穿著該等衣物之必要，
      前述物品亦難認係被告為實現犯行所準備之工具，尚與犯
      罪無直接之關連性，爰不予宣告沒收，併此敘明。
三、適用之法律：
（一）刑事訴訟法第299條第1 項前段。
（二）刑法第328 條第1 項、第38條第1 項第2 款、第59條。
本案經檢察官李基彰到庭執行職務。
中　　華　　民　　國　　96　　年　　10　　月　　30　　日
　　　　　　　　　刑事第二庭審判長法　官  楊清益
                                  法　官  吳炳桂
　　　　　　　　　　　　　　　    法　官  林靜雯
以上正本證明與原本無異。
如不服本判決，應於判決送達後10日內向本院提出上訴狀（應抄
附繕本），其未敘述上訴理由者，應於上訴期間屆滿後20日內補
提理由書狀於本院，上訴於臺灣高等法院臺中分院。告訴人或被
害人如對於本判決不服者，應具備理由請求檢察官上訴，其上訴
期間之計算係以檢察官收受判決正本之日期為準。
                                  書記官  劉千瑄
中　　華　　民　　國　　96　　年　　10　　月　　30　　日
附錄  本判決論罪科刑法條全文：
中華民國刑法第328 條
意圖為自己或第三人不法之所有，以強暴、脅迫、藥劑、催眠術
或他法，至使不能抗拒，而取他人之物或使其交付者，為強盜罪
，處5 年以上有期徒刑。
以前項方法得財產上不法之利益或使第三人得之者，亦同。
犯強盜罪因而致人於死者，處死刑、無期徒刑或10年以上有期徒
刑；致重傷者，處無期徒刑或7 年以上有期徒刑。
第1 項及第2 項之未遂犯罰之。
預備犯強盜罪者，處1 年以下有期徒刑、拘役或3 千元以下罰金
。
